臺灣桃園地方法院行政訴訟判決　
110年度交字第543號
                                    111年5月24日辯論終結
原      告  史銘輝  


被      告  交通部公路總局高雄區監理所

代  表  人  李瑞銘  
訴訟代理人  黃俊誠  
上列當事人間交通裁決事件，原告不服被告民國110年11月9日裁
字第84-C00000000號裁決，提起行政訴訟，本院判決如下：
    主  文
一、原處分主文第二項「上開罰鍰及駕駛執照逾期不繳納、繳送
    者：㈠罰鍰依法移送強制執行，並自110年12月10日起吊扣駕
    駛執照2個月，並限於110年12月24日前繳送。㈡110年12月24
    日前未繳送駕駛執照者，自110年12月25日起吊銷駕駛執照
    ，並逕行註銷駕駛執照。㈢駕駛執照吊（註）銷後，自110年
    12月25日起一年內不得重新考領駕駛執照。」部分撤銷。
二、原告其餘之訴駁回。 
三、訴訟費用新臺幣玖佰肆拾肆元由原告負擔。
    事實及理由
一、事實概要：原告於民國110年7月30日12時44分許，駕駛車牌
    號碼000-0000號營業貨運曳引車（下稱系爭車輛），行經新
    北市五股區臺64線道路五股一出口往蘆洲方向，因與訴外人
    黃奕瑋駕駛之車牌號碼0000-00號自小客車發生擦撞，原告
    未留置現場處理並駕車離去，經黃奕瑋報警後，新北市政府
    警察蘆洲分局（下稱舉發機關）員警於111 年8 月31日以新
    北警交字第C00000000號舉發違反道路交通管理事件通知單
    （下稱系爭舉發單）逕行舉發原告有「汽車駕駛人駕駛汽車
    肇事，無人受傷或死亡而未依規定處置逃逸」之違規事實，
    違反道路交通管理處罰條例（下稱道交條例）第62條第1 項
    規定，並載明應於110年10月15日前到案。嗣原告於110年9 
    月22日到案陳述意見後，被告於110年11月9 日仍認原告於
    上開時、地，有「汽車駕駛人駕駛汽車肇事，無人受傷或死
    亡而未依規定處置逃逸」之違規行為，乃依道交條例第62條
    第1 項規定，以原處分裁處原告罰鍰新臺幣（下同）3,000 
    元，吊扣駕駛執照1 個月及諭知易處處分，並應參加道路交
    通安全講習，原處分於110 年11月12日送達予原告。原告不
    服原處分，於110 年11月19日向本院提起本件行政訴訟。
二、原告起訴主張：原告變換車道時未發現右前方車頭下方有訴
    外人車輛，並僅發生輕微擦撞，當時也下大雨，視線較差，
    完全不知道有發生擦撞事故。經員警通知後才得知，並已立
    刻配合處理並達成和解。又原告主要靠遊覽車工作，疫情期
    間工作停擺，才暫時開曳引車謀生，原告並不知道有事故，
    才會駛離等語。並聲明：原處分撤銷。
三、被告則以：
  ㈠按道交條例第62條第1項：「汽車駕駛人駕駛汽車肇事，無人
    受傷或死亡而未依規定處置者，處新臺幣1,000元以上3,000
    元以下罰鍰；逃逸者，並吊扣其駕駛執照1個月至3個月。」
    、同條例第24條第1項第1款：「汽車駕駛人，有下列情形之
    一者，應接受道路交通安全講習：一、違規肇事受吊扣駕駛
    執照處分。」定有明文，合先敘明。
  ㈡次查舉發機關員警於110年7月30日於五股區臺64線(五股一出
    口往蘆洲)處理12時44分許發生之交通事故，據報案人報案
    稱遭原告(即史銘輝君)駕駛之KLJ-7238號營曳引車擦撞後該
    車逃逸，嗣經調閱報案人提供行車紀錄器發現肇事車輛為KL
    J-7238號營曳引車。經舉發單位函覆經再行檢視行車紀錄器
    錄影畫面(如證5光碟-KLJ-8238行車紀錄器影片，影片烙碼
    時間自2021/07/30 12：43：52至12：44：06)，曳引車KLJ-
    7238發生碰撞後離開現場，且未與他車保持安全距離，另經
    警方提供交通事故照片黏貼紀錄表，事故車輛刮痕清晰可見
    (如證4)，尚難謂有原告於起訴狀所稱：「…完全不知道有與
    該車發生擦撞所以並未停車查看…」之情形。綜上，原告有
    「汽車駕駛人駕駛汽車肇事，無人受傷或死亡而未依規定處
    置逃逸」違規等語置辯。並聲明：原告之訴駁回。
四、本件爭點：原告對於發生事故是否具有認識？
五、本院之判斷：
  ㈠按汽車駕駛人駕駛汽車肇事，無人受傷或死亡而未依規定處
    置者，處1,000 元以上3,000 元以下罰鍰；逃逸者，並吊扣
    其駕駛執照1 個月至3 個月；汽車駕駛人，有違規肇事受吊
    扣駕駛執照處分之情形者，應接受道路交通安全講習，道交
    條例第62條第1 項、第24條第1 項第1 款分別定有明文。又
    關於道路交通事故肇事人應處置作為之辦法，道交條例第92
    條第5 項授權由內政部會同交通部、行政院衛生署定之，內
    政部、交通部及衛生福利部並據此會銜訂定道路交通事故處
    理辦法（下稱處理辦法）。揆諸道交條例第62條第1 項、第
    3 項分就駕駛汽車肇事是否致人受傷或死亡而異其責任可知
    ，道交條例第62條第1 項課予駕駛人肇事後，雖無人受傷、
    死亡，為上述適當處置義務之立法目的，在於排除交通事故
    證據消失的危險，而使交通事故原因的調查，不致陷於困難
    重重之境，其保護法益兼及受損者與加損者的交通事故的雙
    方參與者，因係用以確保民事賠償的請求權。是肇事駕駛人
    應視現場具體情形，依上開規定為必要處置。而於無人傷亡
    且車輛尚能行駛之情形，於當事人未當場自行和解時，無論
    肇事責任誰屬，均有義務停留肇事現場，縱未立刻與對造當
    事人會晤，亦應採取必要措施，並向警察機關報告，以維己
    身及對造權益，並釐清肇事責任。再依處理辦法第2 條第1
    款規定，道路交通事故係指車輛、動力機械或大眾捷運系統
    車輛在道路上行駛，致有人受傷或死亡，或致車輛、動力機
    械、大眾捷運系統車輛、財物損壞之事故。
  ㈡原告對於本件事故否認知情及肇事逃逸之意圖，而本院於言
    詞辯論期日勘驗卷附採證光碟之結果略以：
  ⒈KLJ-7238行車紀錄器影片.avi：影像為系爭車輛行車紀錄器
    翻拍畫面，日期為「0000-00-00」，當時有明顯降雨，系爭
    車輛行駛於快速公路內側車道。右前側有白色小客車（下稱
    黃奕瑋車輛）行駛於外側車道。於「12：43：57」即影片時
    間4秒時，系爭車輛往右變換車道，距離右前側之黃奕瑋車
    輛距離不到3公尺，此時系爭車輛之參考車速為80公里。於
    影片時間7秒時，系爭車輛尚未完成變換車道，此時系爭車
    輛與前方黃奕瑋車輛距離約不到1公尺，系爭車輛之參考車
    速為78公里，且黃奕瑋車輛明顯往右晃動一次，隨後系爭車
    輛持續加速並緊跟黃奕瑋車輛。於影片時間12秒時，黃奕瑋
    車輛往左變換車道進入內側車道，此時系爭車輛參考車速達
    87公里。
  ⒉6938-ZS行車紀錄器影片.avi：影像為黃奕瑋車輛行車紀錄器
    畫面，當時有明顯降雨。於影片時間1秒時，黃奕瑋車輛自
    快速公路外側車道變換至內側車道，隨後黃奕瑋車輛接連按
    鳴喇叭三次，系爭車輛則從畫面右側外側車道出現，並加速
    超越。
  ⒊上開勘驗內容，業經本院製作勘驗筆錄並命兩造表示意見在
    卷可參（見本院卷第114至115頁) 。所呈畫面亦與卷附擷取
    照片相符（見本院卷第69至73頁）。
  ㈢依勘驗結果所呈，原告駕駛系爭車輛未保持安全距離並緊跟
    在黃奕瑋車輛後方，目的顯然係為壓迫黃奕瑋車輛促使其讓
    道，且在黃奕瑋車輛進入內側車道閃避後，系爭車輛即加速
    超越，又系爭車輛之車前行車紀錄器畫面亦明確拍攝到黃奕
    瑋車輛，故原告對於在其車前方之黃奕瑋車輛之存在實無法
    諉為不知。且自事故之過程觀之，系爭車輛係見黃奕瑋車輛
    往內側車道讓行即加速欲超越通過，並與黃奕瑋車輛之後保
    險桿發生擦撞，留有數道橫長條狀刮痕，黃奕瑋於碰撞發生
    後，亦立即按鳴喇叭3次示意停車，周遭亦無其他車輛經過
    ，縱為雨天亦不可能對於喇叭聲響毫無所悉，是原告稱其不
    知發生碰撞，有違一般經驗法則，不足採信。雖證人黃奕瑋
    到庭證稱：或許雨勢過大，加上行駛聲音，後方車輛「可能
    」無法看到，我看到大車車頭一直貼在我的車尾行駛，時間
    持續1 、2 秒等語（見本院卷第113頁），並提出陳情書1紙
    為證，欲證明原告變換車道當時未發現擦撞到證人黃奕瑋車
    輛云云，然此僅係因雙方已達成和解，黃奕瑋聽信原告片面
    之詞所為之推論，而證人黃奕瑋既然稱原告車一直貼著黃奕
    瑋車輛行駛，且碰撞點為原告車輛右前保險桿及證人黃奕瑋
    車輛之後保險桿等情，亦據原告於本院審理時陳明在卷（見
    本院卷第111頁），是以發生碰撞即在原告車輛前方，原告
    駕駛座居高臨下豈有未發現之理？且原告如此開車方式，若
    不加處罰，則小客車在雨天行車，遇此大車，生命財產將受
    嚴重威脅。證人黃奕瑋前開證詞及其所提出之陳情書，尚難
    執為有利於原告之認定。
  ㈣又關於原處分裁處吊扣原告駕駛執照1個月部分，此乃道交條
    例第62條第1項明文規定之法律效果，行政機關對此並無任
    何裁量空間，亦無因受處分人之職業、經濟生活狀況或用車
    需求而得予減輕或免除處罰之規定，是該項處罰亦無不當，
    附此敘明。
  ㈤末按汽車所有人、駕駛人違反本條例，經主管機關裁決書送
    達後逾30日之不變期間未向管轄之地方法院行政訴訟庭提起
    撤銷訴訟，或其訴訟經法院裁判確定，而不繳納罰鍰或不繳
    送汽車牌照、駕駛執照者，依下列規定處理之：一、經處分
    吊銷汽車牌照或駕駛執照者，由公路主管機關逕行註銷。二
    、經處分吊扣汽車牌照或駕駛執照者，按其吊扣期間加倍處
    分；仍不依限期繳送汽車牌照或駕駛執照者，吊銷其汽車牌
    照或駕駛執照。三、罰鍰不繳納者，依法移送強制執行。道
    交條例第65條第1項定有明文。是以，違規行為人經主管機
    關吊扣駕駛執照，課予限期繳送義務，違反該繳送義務並生
    一定法律效果者，以「受處分人未提起行政訴訟」或「提起
    行政訴訟，經法院裁判確定」為限。查原告已於法定期間內
    向本院提起行政訴訟，依上開說明，於本件訴訟經法院裁判
    確定前，被告不得逕對原告為未履行繳送義務之處分，故原
    處分主文第2項所為易處處分之記載，違反前開規定自有違
    誤，原告起訴時雖未主張，惟原處分就此部分既有違誤，本
    院仍得本於職權予以撤銷。
六、綜上所述，原告違規行為明確，被告所為原處分主文第1項
    部分，核無違誤。原告上開所訴，並非可採。故原告訴請判
    決如其聲明所示，為無理由，應予駁回 ；原處分主文第2項
    部分有違誤，應予撤銷。
七、本件事證已臻明確，兩造其餘攻擊、防禦方法及所提證據，
    經核均與判決結果不生影響，爰不一一論列，併此敘明。
八、本件第一審裁判費為300元、證人日旅費為644元，合計第一
    審訴訟費用944元（計算式：300＋644＝944），依行政訴訟法
    第98條第1項規定，由敗訴之原告全部負擔。復因第一審裁
    判費300元及證人日旅費為644元均係由原告所繳納，爰依行
    政訴訟法第104 條規定準用民事訴訟法第93條規定，確定第
    一審訴訟費用額如主文第3 項所示。
中　　華　　民　　國　　111 　年　　5 　　月　　31　　日
                  行政訴訟庭　法　官　徐  培  元
上為正本係照原本作成。
如不服本判決，應於判決送達後20日內，向本院提出上訴狀並表
明上訴理由（原判決所違背之法令及其具體內容或依訴訟資料可
認為原判決有違背法令之具體事實），其未載明上訴理由者，應
於提出上訴後20日內向本院補提理由書（上訴狀及上訴理由書均
須按他造人數附繕本，如未按期補提上訴理由書，則逕予駁回上
訴），並應繳納上訴裁判費新臺幣750元。
中　　華　　民　　國　　111 　年　　5 　　月　　31　　日
                              書記官  吳  文  彤